【裁判字號】    99,小上,77
【裁判日期】    990831
【裁判案由】    返還墊款
【裁判全文】
臺灣板橋地方法院民事裁定              99年度小上字第77號
上  訴  人  甲○○
被 上 訴人  乙○
上列當事人間請求返還墊款事件，上訴人對於中華民國99年7 月
2 日本院板橋簡易庭99年度板小字第1005號第一審判決提起上訴
，本院裁定如下：
    主  文
上訴駁回。
第二審訴訟費用新臺幣壹仟伍佰元由上訴人負擔。
    理  由
一、按對於小額程序之第一審裁判之上訴，非以其違背法令為理
    由，不得為之，民事訴訟法第436 條之24第2 項定有明文。
    所謂判決違背法令，係指判決不適用法規或適用不當者而言
    。且依同法第436 條之25規定，上訴狀內應記載上訴理由，
    並表明原判決所違背之法令及其具體內容，以及依訴訟資料
    可認為原判決有違背法令之具體事實，上訴狀或理由書如未
    依此項方法表明者，即難認為已對小額訴訟第一審判決之違
    背法令有具體之指摘；又上訴理由如僅引用於原審所提出之
    攻擊防禦方法作為上訴理由，應認為未對原審判決有何具體
    之指摘，不得謂已合法表明上訴理由，其上訴均難認為合法
    。再者，小額訴訟事件之第二審程序不得提出新攻擊防禦方
    法，民事訴訟法第436 條之28前段規定甚明。
二、本件上訴人係對於小額訴訟之第一審判決提起上訴，核其上
    訴理由狀所載係指陳：(一)被上訴人未經上訴人、訴外人即兩
    造之母親林楊貴及胞姊吳林清葉之同意，偽刻上訴人及林楊
    貴、吳林清葉之印章，委託訴外人范如華代書辦理被繼承人
    林阿木之遺產繼承登記，被上訴人偽造文書之行為，經法院
    判決有罪確定，有臺灣高等法院97年度上訴字第5937號刑事
    判決、本院97年度訴字第3167號刑事判決影本可證。被上訴
    人以違法行為替上訴人辦理林阿木之遺產繼承登記，難認係
    依上訴人明示或可得推知之意思，以有利於本人之方法為之
    。又兩造既為兄弟且居住近鄰，被上訴人開始辦理繼承登記
    ，能隨時通知卻不通知，迨完成登記後才要求上訴人應給付
    辦理遺產繼承登記之稅費及代書代辦費用，顯有違民法第
    173 條第1 項管理人應盡之通知義務，則原判決認定之事實
    理由，上訴人自不能同意。(二)上訴人對於被上訴人辦理遺產
    繼承登記之稅費及代書代辦費用等共計235,284 元及其中應
    給付訴外人范如華代書代辦費用15萬元（包含繼承登記代辦
    費用6 萬元及遺產稅複查更正代辦費9 萬元）部分，礙難同
    意。查：1.范如華身為代書，於受理被上訴人委託之本件遺
    產繼承登記時，明知繼承人有9 人，且該9 人未經全員到場
    或以授權書委託代辦，理當僅就被上訴人之委託，將全體繼
    承人公同共有之方式辦理繼承登記，何能任意以分別共有之
    方式辦理繼承登記，卻又收取6 萬元之代辦費，已嫌過高，
    且逾地政士公會核定之代辦費酬金3 萬元。2.代辦申請遺產
    稅複查更正，僅須就被繼承人之不動產地號，向當地市公所
    申請發給都市計畫使用分區（或公共設施用地）證明書，即
    可據以向國稅局辦理遺產稅複查更正等手續，且此更正手續
    無須付費，是范如華收取代辦費高達9 萬元，顯不合理。上
    訴人僅同意在合理之3 萬元範圍由繼承人平均分擔，至於多
    餘之12萬元，上訴人無分擔之必要，是本件上訴人應給付被
    上訴人之代墊金額為14,410元（稅費及代書費用共241,293
    元，扣除誤載之5,000 元及不合理之代書費用12萬元，上訴
    人補繳1,009 元，應為115,284 元，原繼承人9 人平均分擔
    12,8 09 元，其中林楊貴已歿未給付部分由其餘繼承人8 人
    分擔各1,601 元，則上訴人應給付被上訴人之代墊金額為12
    ,809+1 ,601 =14,410 元）始為合理，爰依法提起上訴等語
    。經查，上訴人之上訴理由中關於被上訴人辦理上開繼承登
    記事宜經判決係犯行使偽造私文書罪及關於民法第173 條第
    1 項之主張，核屬新攻擊防禦方法之提出，依民事訴訟法第
    436 條之28之規定，於小額訴訟事件之第二審程序不得提出
    ，本院就此新攻擊防禦方法，自不得予以審究。此外，上訴
    人其餘主張，均係於原審言詞辯論終結前所提出之攻擊防禦
    方法，而上訴人並未具體指出原審判決有如何違背法令情事
    ，更未指明原審判決所違反之法令條項或其內容以及依訴訟
    資料有何判決違背法令之具體事實，參諸前開說明，自不得
    謂已合法表明上訴理由。從而，本件上訴，顯難認為合法，
    爰不經言詞辯論，逕予駁回其上訴。
三、依民事訴訟法第436 條之32第2 項、第436 條之19第1 項、
    第444 條第1 項前段、第95條、第78條，裁定如主文。
中    華    民    國    99    年    8     月    31    日
                  民事第二庭審判長法  官  陳麗玲
                                  法  官  連育群
                                  法  官  張筱琪
以上正本證明與原本無異。
本裁定不得抗告。
中    華    民    國    99    年    8     月    31    日
                                  書記官  連思斐

司法院資訊處製作；財團法人民間司法改革基金會備份。
